---
title: "Atelier 6 - Travaux Pratique"
author: "Blanchet Flavie"
date: "6/12/2019"
output: pdf_document
---

```{r setup, include=FALSE}
knitr::opts_chunk$set(echo = TRUE)
```

## Étude cas témois sur l'infarctus du myocarde

Les données suivantes sont issues d'une enquête cas témoins dont le but  était d'évaluer l'existence d'un risque plus élevé de survenue d'un infarctus du myocarde chez les femmes qui utilisent ou ont utilisé des contraceptifs oraux. L'étude a  été menée auprès de 149 femmes ayant eu un infarctus du myocarde (cas) et 300 femmes n'en n'ayant pas eu (témoins). Le facteur d’exposition principal est la prise de contraceptifs oraux, les autres facteurs recueillis sont : l'âge, le poids, la taille, la consommation de tabac, l'hypertension artérielle, les antécédents familiaux de maladies cardio-vasculaires.

### Variables et codage

\begin{tabular}{|l|p{5cm}|c|}
\hline
Description & Unite ou Codage & Variable \\
\hline
Infarctus du myocarde & 0 = Témoins; 1 = Cas & \texttt{INFARCT} \\
\hline
Prise de contraceptifs oraux & 0 = Jamais; 1 = Oui & \texttt{CO} \\
\hline
Consommation de tabac & 0 = Non;
1 = Fumeuse actuelle; 2 = Ancienne fumeuse & \texttt{TABAC} \\
\hline
Âge & Années & \texttt{AGE} \\
\hline
Poids & kg & \texttt{POIDS} \\
\hline
Taille & cm  & \texttt{TAILLE} \\
\hline 
Antécédents familiaux de maladie cardio-vasculaire & 0 = Non ; 1 = Oui & \texttt{ATCD} \\
\hline
Hypertension artérielle  &  0 = Non ; 1 = Oui & \texttt{HTA} \\
\hline
\end{tabular}

Vous avez de telecharcher le fichier \texttt{Infarct.csv} de le site:

\url{https://github.com/afalco/Atelier6/}

avec la fonction \texttt{read.csv2()}, à mon ordinateur:

```{r}
Infarct <- read.csv2("~/Dropbox/Cursos/Biostatistique/Cours/Donnees/Infarct.csv")
names(Infarct)
```

et après de répondre a toutes les questions suivantes vous avez de télécharger le fichier \texttt{Atelier6.Rmd} rempli à votre répertoire dans \url{https://github.com/}. \textbf{La data limite pour le rentrer est le lundi 23 décembre 2019}:


 1. Etudier si la variable \texttt{TAILLE} suit une distribution normal
 
```{r}
# Utiliser pour repondre la question 1
z <- (Infarct$TAILLE-mean(Infarct$TAILLE))/sd(Infarct$TAILLE)
mean(z)
sd(z)
n <- length(z)
N <- rnorm(n)
qqplot(z,N,xlim=c(-3,3),ylim=c(-3,3),xlab = "TAILLE standard",ylab = "N(0,1)")
par(new=T)
plot(z,z,type="l",col="blue",xlim=c(-3,3),ylim=c(-3,3),xlab = "",ylab = "")
mean(Infarct$TAILLE)-median(Infarct$TAILLE)
(mean(Infarct$TAILLE)-median(Infarct$TAILLE))/mean(Infarct$TAILLE)
```

Commentaire: Puisque la médiane et la moyenne sont proches, on peut dire que la variable taille suit une loi normale

 2. Etudier si la variable \texttt{POIDS} suit une distribution normal.
 
```{r}
# Utiliser pour repondre la question 2
z <- (Infarct$POIDS-mean(Infarct$POIDS))/sd(Infarct$POIDS)
mean(z)
sd(z)
n <- length(z)
N <- rnorm(n)
qqplot(z,N,xlim=c(-3,3),ylim=c(-3,3),xlab = "POIDS standard",ylab = "N(0,1)")
par(new=T)
plot(z,z,type="l",col="blue",xlim=c(-3,3),ylim=c(-3,3),xlab = "",ylab = "")
mean(Infarct$POIDS)-median(Infarct$POIDS)
(mean(Infarct$POIDS)-median(Infarct$POIDS))/mean(Infarct$POIDS)
```

Commentaire:La médiane et la moyenne sont relativement proches, on peut donc dire que la variable poids suit une loi normale

 3. Calculer chez les femmes ayant eu un infarctus du myocarde le pourcentage de qui a prise des contraceptifs oraux et aussi chez le femmes n'en n'ayant pas eu un infarctus du myocarde le pourcentage de qui a prise de des contraceptifs oraux. 
 
```{r}
# Utiliser pour repondre la question 3
femme.infarctus1 <- Infarct$CO[Infarct$INFARCT=="1"]
femme.infarctus0 <- Infarct$CO[Infarct$INFARCT=="0"]
prob.infarctus1 <- 100*(length(femme.infarctus1)/length(Infarct$CO))
prob.infarctus1
prob.infarctus0 <- 100*(length(femme.infarctus0)/length(Infarct$CO))
prob.infarctus0
```
 
Commentaire: Donc environ 33% des femmes ayant eu un infarctus avaient pris des contraceptifs oraux et chez les femmes n'ayant pas fait d'infarctus, environ 67% n'ont pas pris de contraceptifs oraux.

 4. Calculer chez les femmes qui ont prise des contraceptifs oraux quelle est la probabilité d'avoir un infarctus du myocarde.

```{r}
# Utiliser pour repondre la question 4
femme.infarctus1 <- Infarct$INFARCT[Infarct$CO=="1"]
femme.infarctus0 <- Infarct$INFARCT[Infarct$CO=="0"]
prob.infarctus1 <- 100*(length(femme.infarctus1)/length(Infarct$CO))
prob.infarctus1
prob.infarctus0 <- 100*(length(femme.infarctus0)/length(Infarct$CO))
prob.infarctus0
```
 
 Commentaire: 44,5% des femmes ayant pris des contraceptifs oraux ont eu un infarctus du myocarde.

 5. Représentez la fonction de densité de probabilité de la variable \texttt{AGE} chez l'échantillon. Est-ce qu'il est une variable discrète ou continue?
 
```{r}
# Utiliser pour repondre la question 5
density(femme <- Infarct$AGE)
hist(Infarct$AGE, freq=FALSE, col = "gold", xlab = "AGE")
```
 
 Commentaire: La variable âge est discrète.


  6. Est-ce qu'il \texttt{IMC} de la base de données \texttt{Infarct} est bien calculé?
 
    
```{r}
# Utiliser pour repondre la question 6
IMC <- Infarct$POIDS/(Infarct$TAILLE/100)^2
IMC
```
 
Commentaire: Oui il est bien calculé.

 
 7. Est-ce que la consommation du tabac est une facteur de risque chez le femmes ayant eu un infarctus du myocarde?
 

```{r}
# Utiliser pour repondre la question 7.1
femme.infarctus1 <- Infarct$INFARCT[Infarct$TABAC=="1"]
femme.infarctus0 <- Infarct$INFARCT[Infarct$TABAC=="0"]
femme.infarctus <- Infarct$INFARCT[Infarct$TABAC=="2"]
prob.infarctus1 <- 100*(length(femme.infarctus1)/length(Infarct$CO))
prob.infarctus1
prob.infarctus0 <- 100*(length(femme.infarctus0)/length(Infarct$CO))
prob.infarctus0
prob.infarctus <- 100*(length(femme.infarctus)/length(Infarct$CO))
prob.infarctus
```

Commentaire: Oui, le facteur de risque est plus élevé car on remarque que les femmes consommant du tabac ont un taux d'infarctus du myocarde plus élevé.


  8. Quelle est la pourcentage chez le femmes avec antécédents familiaux de maladie cardio-vasculaire d'avoir un infarctus du myocarde?
  
```{r}
# Utiliser pour repondre la question 8
femme.infarctus <- Infarct$CO[Infarct$ATCD=="1"]
prob.infarctus1 <- 100*(length(femme.infarctus)/length(Infarct$CO))
prob.infarctus1
```
commentaire: Le pourcentage chez les femmes avec des antécédents familiaux d'avoir un infarctus du myocarde est d'environ 12,25 %

  9. Est-ce le femmes ayant eu un infarctus du myocarde ont un poids moyenne différent de le femmes n'en n'ayant pas eu un infarctus du myocarde?
  
```{r}
# Utiliser pour repondre la question 9
poids.moyen.inf1 <- Infarct$POIDS[(Infarct$INFARCT=="1")]
poids.moyen.inf0 <- Infarct$POIDS[Infarct$INFARCT=="0"]
mean(poids.moyen.inf1)
mean(poids.moyen.inf0)
```
  
  Commentaire: Oui, on remarque que leur poids sont différents; les femmes ayant eu un infarctus ont un poids moyen de 70,82 kg alors que celles non touchées, ont un poids moyen de 63,42 kg.
  
  10. Est-ce le femmes ayant eu un infarctus du myocarde ont une taille moyenne différent de le femmes n'en n'ayant pas eu un infarctus du myocarde?

```{r}
# Utiliser pour repondre la question 10
taille.moyenne.inf1 <- Infarct$TAILLE[(Infarct$INFARCT=="1")]
taille.moyenne.inf0 <- Infarct$TAILLE[Infarct$INFARCT=="0"]
mean(taille.moyenne.inf1)
mean(taille.moyenne.inf0)
```

  Commentaire: Leurs tailles sont très similaires ( 164,78 cm pour les femmes ayant été atteintes et 165,35 cm pour celles non touchées) on peut donc en conclure que la taille n'est pas un critère de différence.